臺灣橋頭地方法院民事判決　　　　　　110年度橋簡字第585號
原　　　告　旺旺友聯產物保險股份有限公司


法定代理人　劉自明
訴訟代理人　彭欣如
　　　　　　吳燕龍
被　　　告　蔡金秀

訴訟代理人　黃政雄律師
上列當事人間請求損害賠償事件，本院於民國110 年10月14日言
詞辯論終結，判決如下：
    主      文
被告應給付原告新臺幣壹拾肆萬貳仟柒佰貳拾玖元，及自民國一
一○年六月十日起至清償日止，按週年利率百分之五計算之利息
。
原告其餘之訴駁回。
訴訟費用由被告負擔五分之四，餘由原告負擔。
本判決關於原告勝訴部分得假執行；但被告如以新臺幣壹拾肆萬
貳仟柒佰貳拾玖元為原告供擔保，免為假執行。
    事實及理由
一、原告主張：被告於民國108 年6月25日13時51分許，駕駛車
    牌號碼00-0000 號自用小客車行至高雄市○○區○○路0000
    號前附近（下稱系爭地點）時，因未注意車前狀況而碰撞由
    原告所承保、訴外人黃曉慧所有、訴外人夏龍駕駛之車牌號
    碼000-0000號自用小客車（下稱系爭車輛）致之受損（下稱
    系爭事故），原告業已賠付維修費用新臺幣（下同）170,36
    0 元（含零件費用124,340 元、烤漆費用13,320元、工資費
    用32,700元），爰依侵權行為及保險代位之法律關係提起本
    件訴訟。聲明：被告應給付原告170,360 元，及自起訴狀繕
    本送達翌日起至清償日止，按週年利率5 ％計算之利息。
二、被告則以：系爭車輛於系爭事故發生時，雖靜止停放在系爭
    地點，但其右側輪胎外側距離路面邊緣逾40公分，違反道路
    交通安全規則第119 條第1 項第9 款、第2 項之規定，不應
    全部由被告負責，且兩車側邊撞擊力道不大，系爭車輛車尾
    並未全數損壞，原告所請求之金額過高，修車時沒有會同被
    告，估價數額不合理，又零件費用未予折舊等語資為抗辯。
    爰聲明：原告之訴駁回。
三、本院之判斷
  ㈠按因故意或過失，不法侵害他人之權利者，負損害賠償責任
    ；汽車、機車或其他非依軌道行駛之動力車輛，在使用中加
    損害於他人者，駕駛人應賠償因此所生之損害，但於防止損
    害之發生，已盡相當之注意者，不在此限，民法第184 條第
    1 項、第191 條之2 分別定有明文。又汽車行駛時，駕駛人
    應注意車前狀況及兩車並行之間隔，並隨時採取必要之安全
    措施，道路交通安全規則第94條第3 項，定有明文。次按被
    保險人因保險人應負保險責任之損失發生，而對於第三人有
    損失賠償請求權者，保險人得於給付賠償金額後，代位行使
    被保險人對於第三人之請求權。但其所請求之數額，以不逾
    賠償金額為限，保險法第53條第1 項已有明文。原告主張系
    爭車輛因系爭事故所受損害與被告之過失行為間，具有相當
    因果關係，業據提出與其所述相符之高雄市政府警察局道路
    交通事故當事人登記聯單、道路交通事故現場圖、初步分析
    研判表、系爭車輛行照、高都汽車股份有限公司九如服務廠
    估價單、車輛維修項目明細表、統一發票、旺旺友聯產物保
    險股份有限公司任意險汽車保險理賠計算書、賠償給付同意
    書、車損照片等件為證（見本院卷第13至19、31至35、111
    至131 、161 至183 頁) ，並經本院依職權調閱系爭事故相
    關資料，有道路交通事故初步分析研判表、道路交通事故現
    場圖、道路交通事故照片、道路交通事故調查表㈠、㈡-1、
    道路交通事故談話紀錄表及酒精測試報告在卷可稽（見本院
    卷第45至92頁），此部分之事實首堪認定。
  ㈡被告固抗辯訴外人夏龍違規停放車輛，與有過失云云。惟按
    路面邊線，用以指示路肩或路面外側邊緣之界線。其線型為
    白實線，線寬為15公分；快慢車道分隔線，用以指示快車道
    外側邊緣之位置，劃分快車道與慢車道之界線。其線型為白
    實線，線寬為10公分，此觀道路交通標誌標線號誌設置規則
    第183 條及第183 條之1 規定自明。而依同規則第149 條第
    1 項第1 款第3 目之明文，白實線設於路側者，乃作為車輛
    停放線。經查，系爭車輛停放之地點為路肩，且未設有禁止
    臨時停車或禁止停車之標誌，系爭事故發生之車道旁，劃設
    之白色實線為路面邊線等情，有道路交通事故現場圖及現場
    照片在卷可證（見本院卷第47、49、53頁），難認系爭車輛
    於該處停車有何違規之情形，縱使訴外人夏龍駕駛之系爭車
    輛未緊靠水溝蓋右側停車，左後側車身亦僅逾路面邊線40公
    分，難認妨礙道路交通，況且系爭車輛係在停車靜止狀態遭
    被告駕車碰撞，其就本件交通事故之發生並未加入任何外力
    ，是訴外人夏龍之駕車行為不足以認定就系爭車禍之發生與
    有過失，被告所辯，難認可採。
  ㈢按不法毀損他人之物者，應向被害人賠償其物因毀損所減少
    之價額，為民法第196 條所明定。所謂其物因毀損所減少之
    價額，非不得以修復費用為估定之標準，且應以必要者為限
    。經查，原告主張系爭車輛之修理費用為170,360 元（含零
    件費用124,340 元、烤漆費用13,320元、工資費用32,700元
    ），並提出估價單、發票各1 份為據（見本院卷第31、161
    至183 頁），經本院核閱系爭車輛修繕項目為後保險桿、左
    後門、左後車身等部分，與系爭車輛實際受損位置相符，是
    原告請求此部分費用，核屬有據。而原告既係以新零件替代
    舊零件，自應就零件費用計算並扣除折舊，始屬公平，依行
    政院所頒固定資產耐用年數表及固定資產折舊率之規定，系
    爭車輛之耐用年數為5 年，依定率遞減法每年折舊1000分之
    369 ，其最後1 年之折舊額，加歷年折舊累積額，總和不得
    超過該資產成本原額之十分之九之計算方法，另依營利事業
    所得稅查核準則第95條第6 項規定「固定資產提列折舊採用
    定率遞減法者，以1 年為計算單位，其使用期間未滿1 年者
    ，按實際使用之月數相當於全年之比例計算之，不滿1 月者
    ，以1 月計」，系爭車輛係於107 年3 月出廠，有行照1 份
    在卷可證（見本院卷第19頁），距系爭車禍事故發生時即10
    8 年6 月25日，已使用1 年4 月，則零件扣除折舊後之修復
    費用估定為96,709元【計算方式：1.殘價＝取得成本÷（耐
    用年數＋1 ）即124,340 ÷（5+1 ）≒20,723（小數點以下
    四捨五入）；2.折舊額＝（取得成本－殘價）×1/（耐用年
    數）×（使用年數）即（124,340 －20,723）×1/ 5×（1
    +4/12 ）≒27,631（小數點以下四捨五入）；3.扣除折舊後
    價值＝（新品取得成本－折舊額）即124,340 －27,631＝96
    ,709】，加計工資費用32,700元、烤漆費用13,320元，合計
    為142,729 元（計算式：96,709元＋32,700元＋13,320元＝
    142,729 元），是系爭車輛所支出之修理費用，應以142,72
    9 元為必要。另被告辯稱系爭車輛維修費用過高、系爭車輛
    遭撞擊部位受損有限等語，惟經核對車輛受損照片及估價單
    、維修明細表，系爭車輛維修項目均為遭被告車輛撞擊之位
    置，且依據車損照片，系爭車輛左後側車門明顯凹陷、後保
    險桿亦有多處擦痕，絕非輕微擦撞，僅烤漆受損之程度，實
    難認原告有浮報、虛報維修費用之情形，本院並依相關法規
    計算系爭車輛折舊後之維修費用，是系爭車輛應無維修費用
    過高一節，再被告就其所辯，未提出任何證據供本院審酌，
    自無從為其有利之認定，其空言所辯，實屬無據，無從憑採
    。
四、綜上所述，原告依據侵權行為、保險代位之法律關係，請求
    被告給付142,729 元，及自起訴狀繕本送達之翌日即110 年
    6 月10日起（見本院卷第41頁之送達證書）至清償日止，按
    週年利率5 ％計算之利息，為有理由，應予准許。逾此範圍
    之請求，為無理由，應予駁回。
五、本判決原告勝訴部分係依民事訴訟法第427 條第1 項所規定
    之適用簡易訴訟程序所為被告敗訴之判決，爰依同法第389
    條第1 項第3 款規定依職權宣告假執行。另並依民事訴訟法
    第392 條第2 項之規定，依被告聲請諭知預供擔保免為假執
    行之金額。
六、本件事證已臻明確，兩造其餘主張與攻擊防禦方法及所提證
    據，經審酌後認與判決結果不生影響，爰不逐一論述，併此
    敘明。
七、訴訟費用負擔之依據：民事訴訟法第79條。
中    華    民    國   110    年    10    月    28    日
                    橋頭簡易庭  法  官  郭育秀
以上正本係照原本作成。
如不服本判決，應於送達後20日內，向本院提出上訴狀並表明上
訴理由，如於本判決宣示後送達前提起上訴者，應於判決送達後
20日內補提上訴理由書（須附繕本）。
中    華    民    國   110    年    10    月    28    日
                                書記官  塗蕙如